臺灣臺中地方法院刑事判決　　　　　　　96年度訴字第1338號
公　訴　人　臺灣臺中地方法院檢察署檢察官
被　　　告　乙○○
　　　　　　　　　　（現於臺灣臺中戒治所強制戒治中）
　　　　　　丙○○
　　　　　　　　　　　號
　　　　　　　　　　（現於臺灣臺中監獄臺中分監執行中）
上列被告等因搶奪等案件，經檢察官提起公訴（九十五年度偵字
第二八一七二號、九十六年度偵緝字第一０六九號），本院判決
如下：
    主    文
乙○○共同竊盜，累犯，處有期徒刑肆月；又共同意圖為自己不
法之所有，而搶奪他人之動產，累犯，處有期徒刑壹年。應執行
有期徒刑壹年貳月。
丙○○共同竊盜，累犯，處有期徒刑陸月；又共同意圖為自己不
法之所有，而搶奪他人之動產，累犯，處有期徒刑壹年貳月。應
執行有期徒刑壹年陸月。
    犯罪事實
一、乙○○前於民國八十五年間，因違反肅清煙毒條例等案件，
    經本院判處有期徒刑三年三月確定，已於九十年八月二十四
    日執行完畢；另於九十二年間，因竊盜、搶奪案件，經本院
    分別判處有期徒刑十月、一年六月確定，上開案件經法院定
    應執行刑有期徒刑二年二月確定，於九十三年十一月十三日
    縮短刑期期滿執行完畢。丙○○曾於九十三年間，因竊盜案
    件，經本院分別判處有期徒刑四月確定；因違反替代役實施
    條例及毒品危害防制條例案件，經本院判處有期徒刑四月、
    八月，應執行有期徒刑十月確定；於九十四年間，因偽造文
    書案件，經本院判處有期徒刑四月確定，上開四罪並經法院
    定應執行刑有期徒刑一年四月確定，甫於九十五年六月二十
    日縮短刑期期滿執行完畢。
二、乙○○與丙○○均仍不知悔改，共同基於意圖為自己不法所
    有之犯意聯絡，於九十五年八月二十日上午十一時四十五分
    許，由丙○○騎乘乙○○之兄陳佩男所有車牌號碼ＳＰＬ─
    九００號輕型機車，後搭載乙○○，行經臺中縣龍井鄉東園
    巷二弄六十四號前，由丙○○下車以自備鑰匙（未扣案）發
    動機車，由乙○○在旁把風，共同竊取甲○○所有之車牌號
    碼ＨＱＶ─五五六號重型機車一輛（出廠年月：一九九七年
    九月份；排氣量：一二四ＣＣ；價值新臺幣【下同】約五千
    元）得手，嗣將原所騎乘之車牌號碼ＳＰＬ─九００號輕型
    機車停放於乙○○臺中縣龍井鄉○○村○○路五十巷一號住
    處附近，二人再共乘竊得之車牌號碼ＨＱＶ─五五六重型機
    車伺機尋找行搶對象。二人復共同另行基於意圖為自己不法
    所有之犯意聯絡，由丙○○搭載乙○○騎乘竊得之上開贓車
    ，於九十五年八月二十日中午十二時四十八分許，行經臺中
    市○○區○○路二十三之十五號「春揚大地」附近，二人遂
    選定在該大樓騎樓內行走之行人丁○○為下手對象，由丙○○尾隨在後，乙○○則下車徒手從丁○○背後奪取其戴在脖
    子上之金項鍊一條（價值約二萬元），得手後隨即由丙○○
    騎乘機車接應逃離現場，並將上開竊得之機車棄置於臺中都
    會公園附近。嗣經丁○○、甲○○報警而循線查獲上情。
三、案經臺中市警察局第四分局報請臺灣臺中地方法院檢察署檢
    察官偵查起訴。
    理　　由
一、按「被告以外之人於偵查中向檢察官所為之陳述，除顯有不
    可信之情況者外，得為證據。」，刑事訴訟法第一百五十九
    條之一第二項定有明文；又「被告以外之人於審判外之陳述
    ，雖不符前四條之規定，而經當事人於審判程序同意作為證
    據，法院審酌該言詞陳述或書面陳述作成時之情況，認為適
    當者，亦得為證據。」、「當事人、代理人或辯護人於法院
    調查證據時，知有第一百五十九條第一項不得為證據之情形
    ，而未於言詞辯論終結前聲明異議者，視為有前項之同意。
    」，同法第一百五十九條之五亦有明文。查被告乙○○於警
    詢時就指認被告丙○○共同犯案部分，對被告丙○○而言固
    屬審判外之陳述，惟並未經被告丙○○於本院言詞辯論終結
    前聲明異議，視為同意具有證據能力；又被告乙○○於檢察
    官偵訊時業已具結作證，且依其當時製作筆錄之客觀狀態，
    無顯不可信之情況，依法自有證據能力，以上均合先敘明。
二、訊據被告乙○○坦承上開犯罪事實不諱，核與被害人甲○○
    於警詢、被害人丁○○於警詢、本院審理時陳述情節相符。
    ，復有職務報告書一份附卷、扣案監視錄影光碟及翻拍照片
    數幀在卷可資佐證，足見被告乙○○自白係與事實相符，而
    堪予採信，其有共同竊盜、搶奪犯行至堪認定。
三、訊據被告丙○○矢口否認有何與被告乙○○共同竊盜、搶奪
    等犯行，辯稱：伊並未與乙○○共犯上開二案件，案發當日
    伊在家中睡覺，有母親可以作證，且依照監視錄影器之翻拍
    照片，被告乙○○所指參與共同犯案之人與伊身材並不相同
    ，並非伊與乙○○共同犯罪，因為前案伊與乙○○共同行搶
    都沒有拿到錢，且在該案伊本來就沒有要搶，害伊也被判刑
    ，因而與乙○○有不愉快云云。惟查：
  (一)上開犯罪事實，業據證人丁○○於本院九十六年五月二十五
    日審理時具結證述：案發當日伊徒步行經案發地點時，有人
    戴深色安全帽且未穿鞋子，自後面以手將伊脖子掐住，伊脖
    子上金項鍊就斷掉被搶走，搶伊之人只比伊高一點點，伊身
    高一六二公分，搶伊之人轉身逃跑，跑沒多遠約不到一間房
    子的距離就有一臺白色機車在等他，該白色機車並沒有熄火
    ，該騎機車之人也是有戴安全帽，高度看不太出來，但騎機
    車的人較高，較搶伊之人高約半個頭，搶伊之人坐上機車後
    座就逃逸，路人要攔也都攔不住，騎機車之人可以看得到伊
    被搶的過程，因為伊遭搶後有回頭看，該騎機車之人亦側身
    回過頭看，伊遭搶金項鍊價值約二萬元等情綦詳（參本院卷
    第五二頁至第五六頁）。
  (二)證人乙○○於檢察官偵訊時亦具結證稱：「這部機車（即車
    牌號碼ＨＱＶ─五五六號重型機車）是丙○○偷的，我在旁
    邊把風，丙○○用鑰匙偷，偷到之後由丙○○騎，把原來騎
    去的（機車）停在附近，我讓丙○○載，到春陽大地後，丙○○騎機車，我下車後，從被害人後面去搶金項鍊，再快跑
    上丙○○的機車，金項鍊由丙○○拿去變賣，賣得贓款一萬
    元左右我們平分．．．（去偷機車時你是騎哪部機車去現場
    ？）騎我媽媽的機車，車號是九００．．．（你跟丙○○認
    識多久？）認識約四、五個月．．．（你說的丙○○是否就
    是口卡片上的丙○○？）是．．．（剛才所言竊盜及搶奪過
    程是否實在？）實在」等詞甚明（參九十五年度偵字第二八
    一七二號卷第一五頁、第一六頁）。
  (三)然細觀遭竊地點之監視錄影帶顯示，於九十五年八月二十日
    十一時四十五分三十八秒時，身穿深色衣服之男子騎乘機車
    搭載身穿淺色衣服之男子行經臺中縣龍井鄉東園巷二弄六十
    四號前（該處顯示至少停有八、九輛機車），同日十一時四
    十六分十八秒時，該二男子均已下車，且已分開，各站在不
    同機車前，且穿著深色衣服男子較靠近監視錄影器之畫面，
    同日十一時四十七分四十四秒，該穿著深色衣服男子騎乘一
    輛機車離去，而該名身著淺色衣服之男子則在另一頭機車處
    （距離較遠，無法辨識作何事）等情，有該監視錄影帶翻拍
    照片附卷可參（參警卷第一五頁），與被告乙○○迭於警詢
    、本院審理時供稱，及於偵訊時具結證稱：該身穿深色之男
    子即被告丙○○，該身穿淺色之男子即伊本人無誤，伊先由
    被告丙○○騎乘兄長陳佩男所有（偵訊時誤認其母所有）Ｓ
    ＰＬ─九００號輕型機車搭載伊前往該處，由丙○○下車以
    自備鑰匙行竊，由伊騎乘原有之ＳＰＬ─九００號輕型機車
    騎回伊住處附近停放，被告丙○○亦自行騎乘竊得之贓車會
    合後，再由被告丙○○以竊得之贓車搭載伊伺機尋找行搶目
    標之情相符。雖被告丙○○辯稱該監視錄影器所攝錄之人較
    瘦，伊較胖，伊入監時體重九十二公斤云云，然該失竊機車
    地點之監視錄影器係自上往下方拍攝，且有一段距離，其攝
    錄人之體型自與一般正向對看之體態略有差異，不難理解，
    況且該身穿深色衣服之人乘坐於前座時因遭身穿淺色衣服之
    人擋住部分身影（警卷第一五頁上方照片），較難辨識其體
    態，即便於身穿深色衣服之人竊得機車得手後騎乘離去之照
    片（警卷第一五頁下方照片），亦僅攝錄其側身身影，並未
    攝錄自背後或前方正面之照片，尚難認該身穿深色衣服之人
    體型較屬瘦弱。再者，被告乙○○並不否認於案發當日之十
    一時三十九分四十四秒，其與被告丙○○共同騎乘其兄長陳
    佩男所有ＳＰＬ─九００號機車行經臺中港路東園巷路口，
    而為監視錄影器所攝錄（參警卷第一七頁上方照片），於同
    日十二時十二分三十八秒時復共乘機車行經往臺中市○○路
    ○○道而為監視錄影器所攝錄（參警卷第一七頁下方照片）
    ，該二照片顯示之乘坐於前座之身穿深色衣服男子其體型並
    未有較被告乙○○瘦弱之情，已甚明確。則被告丙○○以伊
    看監視錄影器翻拍照片之人非伊，因伊體型較壯碩云云，作
    為案發當時伊未共同犯案之依據，顯無可採。而證人丁○○
    於本院審理時雖證稱：伊看到騎乘機車之人「好像」也是穿
    淺色衣服、不是很胖、瘦瘦的，高度看不太出來之語（參本
    院卷第五三頁），然證人丁○○亦具結證稱：因為太突然了
    ，伊要叫也叫不出來，伊一轉身他們就騎走了等語，且依上
    開監視錄影器翻拍照片所示，被告乙○○確係與身穿深色衣
    服之男子共同竊盜、搶奪，並非與身穿淺色衣服者共同犯案
    ，顯見案發當時證人丁○○突遭人自後不設防地用力行搶，
    驚魂未定，以致於尚無法出聲向他人求救，則其誤認騎乘機
    車者之衣服顏色、胖或瘦等情而為上開證言，乃係事出緊急
    ，致有所誤認，自難以為有利於被告丙○○之認定。再又，
    證人丁○○印象所及者，係搶伊之人即被告乙○○高伊一點
    點，伊身高一六二公分，而騎乘機車者則較被告乙○○高約
    半個頭，與被告乙○○於本院行準備程序時供稱伊身高一六
    六公分，被告丙○○供稱伊身高一七三公分，及於本院審理
    時當庭勘驗被告二人之高度，就起立之高度而言被告丙○○
    確實較被告乙○○高約半個頭左右等情相符（參本院卷第三
    ０頁、第五六頁），益可徵被告乙○○所指丙○○確係與其
    共同犯案之共犯，與證人丁○○證述之另一接應歹徒之身高
    相仿，足見被告乙○○指述尚非子虛。
  (四)被告丙○○雖又供稱：因為被告乙○○因前搶奪案件而與其
    有所嫌隙，故於本案才指認伊云云，然亦為被告乙○○所否
    認。而觀被告丙○○供稱如何與被告乙○○之嫌隙，其供稱
    ：「（為何乙○○一直說是你與他一同去搶？）不知道。在
    嘉義的案件，他說他是與我一起去搶，我都沒有分到錢，我
    那有那麼笨。我們就開始起口角。自該次後我們有見過幾次
    面，有時在某一處巧遇過四、五次，沒有特別約，因為我們
    活動範圍都差不多，但不是每次見面都會吵架。」等語（參
    本院卷第六八頁），顯然被告丙○○亦坦稱不知道為何被告
    乙○○會指認伊參與犯案，且其雖供稱有嫌隙，惟於嘉義搶
    奪案件之後，其仍與被告乙○○相遇四、五次，也不是每次
    都吵架，與被告乙○○供稱：「我並沒有因為嘉義案件與丙○○吵架，之後遇到四、五次，都沒有談到嘉義案件，也沒
    有為此吵架。」等語大致相符。如被告丙○○確係因為嘉義
    搶奪案件而生嫌隙，何以仍會與被告乙○○在同一處相遇四
    、五次，且每次見面亦非產生多大爭執，如何認定被告乙○○會因前案而故意誣指被告丙○○共犯本案竊盜、搶奪罪嫌
    ，足見被告丙○○此部分顯不可採。
  (五)被告丙○○雖復辯以：案發當日伊都在家中睡覺，有母親戊○○可證，然其於檢察官九十六年三月二十八日偵訊時尚供
    稱：「（當天你人在何處？）我忘記了」（參九十六年度偵
    緝字第一０六九號卷第一五頁），於本院行準備程序及審理
    時卻能詳細供出案發當日之去向，前後不一，已有可疑。況
    且，其所舉證人戊○○於本院審理時具結證稱：「（被告何
    日沒有出門都在家中？）八月二十日該日，我回想起來當天
    我有叫他去替我到全家便利商店繳錢。．．．「（妳與被告
    會面時，是否知道何日的搶案？）不知道。．．．（妳何時
    知道日期的？）我剛才在庭上聽檢察官陳述起訴要旨才知道
    搶案日期的。．．．（妳與妳兒子會面時，他有否提及是何
    日的搶案？）沒有。．．．（妳會面時妳兒子是否沒有提到
    搶案的八月二十日？）沒有。．．．（妳剛才說當日要被告
    繳何款項？）我八月二十、二十一日要繳電話或刷卡錢，二
    十日是繳三千多元，二十一又繳了不到兩千元，二十二日繳
    房租一萬元，二十三日沒有再繳錢了。．．．（妳該二次叫
    妳兒子繳錢是上午或下午？）下午兩點到四點之間。．．．
    （妳繳房租如何繳？）被告丙○○替我拿現金到銀行匯給房
    東。．．．（八月二十日妳下午拿錢給被告去繳錢，上午被
    告做何事？）二十日該天他在家睡覺，我下午叫他起來繳錢
    。．．．（妳兒子何時開始睡覺？）自十九日晚上睡到二十
    日中午。．．．（丙○○有否工作？）有時替他姐夫幫忙貼
    磁磚，沒有固定。．．．（該期間妳兒子有否工作？）沒有
    。．．．（妳兒子有無替人開計程車或開車？）都沒有。．
    ．．（妳兒子貼磁磚一日薪水？）一天是一千多元，沒有每
    天都有。．．．等語（參本院卷第五七頁至第六一頁），與
    被告丙○○經隔離訊問後供稱：「（九十五年八月二十日你
    做何事？）我在家中睡覺，睡到天快黑了，中間有起來一次
    。（你起來何事？）我母親要我去繳錢。（是幾點的事？）
　　中午左右，我沒有看時間。我沒有吃飯。．．．（是繳電話
　  費或房租？）忘了，當時該幾天都要繳房租等錢。房租是每
    月八月十一日固定要到郵局繳一萬元房租，大部分都是我去
    繳的。．．．（你當時何業？）在釣蝦場幫忙接待，薪水不
    太固定，五天、十天發一次薪水，金額約五千至兩萬元。．
    ．．（案發該期間除了在釣蝦場工作，尚有在何處工作？）
　　在嘉義縣幫中埔鄉鄉長開車，沒有其他工作。．．．（你有
　  無姐夫？）有，他在貼磁磚，我出獄後有替他做一陣子。．
　  ．．．（你八月十一日及八月二十日有替你母親繳錢外，有
    否其他日期替你母親繳錢？）不可能記那麼清楚。．．．（
    為何八月二十日你記得那麼清楚？）我接到起訴書後及在監
    獄一直回想八月二十日該日我做何事。．．．（你有否與你
    母親談到本件搶奪案件的情形及日期？）有，我有請她回想
    八月二十日當天搶案時我在家做什麼，請她回想，要她作證
    沒有說其他的。我當天有與我母親提到八月二十日的日期。
    ．．．（是否你母親與你會面時就知道今日作證八月二十日
    你的行程？）是。．．．等情（參本院卷第六一頁至第六三
    頁），二人就案發當時被告丙○○工作為何、繳納房租日期
    、會面時被告丙○○有無告知證人戊○○係要作證案發當日
    之日期等節均有互相齟齬之處。而證人戊○○與被告丙○○
    雖均陳稱「九十五年八月二十日被告丙○○在家中睡覺，直
    到中午或下午才被證人戊○○叫起來幫忙繳費用」一情，然
    證人戊○○竟表示其接到法院作證通知時曾前往會面被告丙○○二次，均未提及要就九十五年八月二十日搶案之事作證
    ，係其當庭聽聞檢察官陳述起訴要旨時，伊才回想當日就是
    請被告丙○○繳費之日期，在繳費之前被告丙○○都在睡覺
    云云，惟經本院再逐次訊問其關於九十五年十月、十一月、
　  七月究竟何日期繳納相關費用時，則證稱：「我忘了」、「
    我記不起來」、「我要回去拿繳費單才知道」等語，連被告
    丙○○亦供稱：「（你八月十一日及八月二十日有替你母親
    繳錢外，有否其他日期替你母親繳錢？）不可能記那麼清楚
    。」等情（參本院卷第六一頁、第六二頁）。而依證人戊○○所述伊每月固定要繳納電話費、信用卡費及房租費用，顯
　  係其每月固定作息之一，則其於本院九十六年五月二十五日
    作證時，距離九十五年八月二十日已距九個月之久，實難苛
    求證人戊○○得以明確記憶「九十五年八月份」係在何日繳
    納何費用，然其卻能於本院審理時在本院尚未訊問關於本案
    問題甚至日期時，即自行證出：「因為他該日都在家中沒有
    出去」、「八月二十日該日，我回想起來當天我有叫他去替
    我到全家便利商店繳錢」之證詞，顯係與被告丙○○早已於
    證人戊○○前往會面時即告以希望證人有關作證之日期及內
    容，而已勾串完畢，證人戊○○基於母子情深，為免被告丙○○因而遭法院判刑、受牢獄之災，而配合為如上證述內容
    ，不難想像，惟究不能作為被告丙○○不在案發現場之有利
    認定。
　(六)綜上所述，被告丙○○前開辯解均要無可採，復有前開二、
　  所述人證、書證可資佐參，本件事證業臻明確，被告丙○○
    亦有共同竊盜、搶奪等犯行，亦堪認定。
三、核被告二人所為，均係犯刑法第三百二十條第一項之竊盜罪
    、第三百二十五條第一項之搶奪罪。其等就上開二犯行彼此
    間有犯意聯絡與行為分擔，均為共同正犯。其等所犯上開二
    罪，犯意個別，行為互異，應予分論併罰。又被告乙○○前
    於八十五年間，因違反肅清煙毒條例等案件，經本院判處有
　　期徒刑三年三月確定，已於九十年八月二十四日執行完畢；
　  另於九十二年間，因竊盜、搶奪案件，經本院分別判處有期
    徒刑十月、一年六月確定，上開案件經法院定應執行刑有期
    徒刑二年二月，於九十三年十一月十三日縮短刑期執行完畢
    ；被告丙○○曾於九十三年間，因竊盜案件，經本院分別判
    處有期徒刑四月確定；因違反替代役實施條例及毒品危害防
    制條例案件，經本院判處有期徒刑四月、八月，應執行有期
    徒刑十月確定；於九十四年間，因偽造文書案件，經本院判
    處有期徒刑四月確定，上開四罪並經法院定應執行刑為有期
    徒刑一年四月確定，甫於九十五年六月二十日縮短刑期執行
    完畢等節，有臺灣高等法院被告前案紀錄表二份在卷可參，
    其等於前案有期徒刑執行完畢後，五年以內故意再犯本案有
    期徒刑以上之罪，均為累犯，均依刑法第四十七條第一項規
    定，其等所犯以上二罪均依法加重其刑。爰審酌被告二人前
    科累累，素行不佳，屢次犯案，體無殘缺，不思努力工作向
    上，反於光天化日之下行竊、行搶他人財物，目無法紀，惟
    考以被害人甲○○失竊機車價值為五千元，被害人丁○○遭
    搶奪之金項鍊價值約二萬元，被告乙○○坦承犯行，尚知悔
    悟，被告丙○○則飾詞否認犯行，顯無悔意等一切情狀，分
    別量處如主文所示之刑，並定其應執行之刑。至被告二人共
    同行竊之自備鑰匙一支，並未扣案，且據被告乙○○所供係
    被告丙○○持以行竊，被告丙○○復否認犯案，自無從辯明
    該自備鑰匙為何人所有，既不能證明係被告二人所有，復未
    扣案，則不予以宣告沒收，附此敘明。
據上論斷，依刑事訴訟法第二百九十九條第一項前段，刑法第二
十八條、第三百二十條第一項、第三百二十五條第一項、第四十
七條第一項、第五十一條第五款，刑法施行法第一條之一第一項
、第二項前段，判決如主文所示。
中　　華　　民　　國　　96　　年　　6 　　月　　8 　　日
                  刑事第十庭    審判長法  官  賴妙雲
                                      法　官  黃家慧
                                      法　官  江奇峰
上正本證明與原本無異。
如不服本判決，應於送達後十日內向本院提出上訴狀（須附繕
本），上訴於台灣高等法院台中分院。
                       　　　         書記官  孫曉鳳
中　　華　　民　　國　　96　　年　　6 　　月　　8 　　日
附錄論罪科刑法條
刑法第三百二十條第一項、第三百二十五條第一項
第  320 條  （普通竊盜罪、竊佔罪）
            意圖為自己或第三人不法之所有，而竊取他人之動
            產者，為竊盜罪，處五年以下有期徒刑、拘役或五
            百元以下罰金。
            意圖為自己或第三人不法之利益，而竊佔他人之不
            動產者，依前項之規定處斷。
            前二項之未遂犯罰之。
第  325 條  （普通搶奪罪）
            意圖為自己或第三人不法之所有，而搶奪他人之動
            產者，處六月以上五年以下有期徒刑。
            因而致人於死者，處無期徒刑或七年以上有期徒刑
            ，致重傷者，處三年以上十年以下有期徒刑。
            第一項之未遂犯罰之。
